【裁判字號】    97,家聲,110
【裁判日期】    970421
【裁判案由】    變更子女姓氏
【裁判全文】
臺灣臺中地方法院民事裁定             97年度家聲字第110號
聲  請  人  乙○○
相  對  人  甲○○
上列當事人間聲請變更姓氏事件，本院裁定如下：
    主  文
聲請人乙○○之姓氏准予變更為母姓「洪」。
程序費用由相對人負擔。
    理  由
一、按非婚生子女經生父認領，而有父母之一方或雙方死亡，父
    母之一方或雙方生死不明滿3年，非婚生子女由生母任權利
    義務之行使或負擔，父母之一方曾有或現有未盡扶養義務滿
    2年；且有事實足認子女之姓氏對其有不利之影響時，父母
    之一方或子女得請求法院宣告變更子女之姓氏為父姓或母姓
    ，民法第1059條之1第2項定有明文。
二、聲請意旨略以：聲請人乙○○為相對人甲○○與第三人張進
    枝之非婚生子女，並經其認領，聲請人自幼以為洪家傳宗接
    代而名義上由第三人即聲請人之姨母洪愛珠收養，並隨養母
    姓「洪」。嗣洪愛珠為請領老年津貼，乃於民國90年9月10
    日與聲請人終止收養關係，聲請人因之回復原姓「張」，惟
    聲請人之父張進枝早於66年7月26日死亡，聲請人自幼由母
    親撫育，姓「洪」姓已30餘年，遽然變更為姓張，生活上難
    以適應，且需為洪家傳宗接代，故如聲請人未更改母姓，對
    其自有不利之影響，為此爰依法請求裁定准許變更聲請人之
    姓氏為母姓「洪」等語。
三、本院查：聲請人主張其為相對人與第三人張進枝之非婚生子
    女，並經其認領，聲請人自幼為洪家傳宗接代名義上由姨
    母洪愛珠收養，並隨養母姓「洪」，嗣於90年9月10日終止
    收養關係，回復其姓氏，而其生父早於66年7月26日去世等
    事實，業據聲請人提出戶籍謄本3件為證，並為相對人於本
    院97年4月10日訊問時所不爭執，應堪信為真實。而聲請人
    既自幼即為為洪家傳宗接代名義上由姨母收養，並隨養母姓
    「洪」，聲請人逾30年來均姓「洪」，今遽然回歸本姓，難
    免產生識別、認同上之矛盾，客觀上應有不利之情事；又相
    對人於前揭訊問期日亦陳稱：「我同意聲請人改我的姓氏，
    因為我們洪家沒有男丁，一定要有一位姓洪的，以後才有人
    祭拜，我有兩個小孩，我死去的先生還有另外一個小孩還可
    以祭拜」等語，亦已表明同意其變更母姓。執此，本院認聲
    請人請求變更父姓『張』為母姓『洪』，於法尚無不合，應
    予准許，爰裁定如主文所示。
四、依非訟事件法第21條第2項、民事訴訟法第95條、第78條，
    裁定如主文。
中    華    民    國    97    年    4    月    21    日
                  家事法庭    法  官  劉長宜
上為正本係照原本作成。
如對本裁定抗告須於裁定送達後10日內向本院提出抗告狀。
中    華    民    國    97    年    4    月    21    日
                              書記官


司法院資訊處製作；財團法人民間司法改革基金會備份。
